臺灣臺東地方法院刑事判決
111年度訴字第5號
公  訴  人  臺灣臺東地方檢察署檢察官王盛輝
被      告  徐皇叔


上列被告因違反貪污治罪條例等案件，經檢察官提起公訴（103
年度偵字第1707號），本院判決如下：
    主  文
本件均公訴不受理。
    理  由
一、公訴意旨略以：被告徐皇叔於民國98至100年間，係臺東縣
    蘭嶼鄉公所之財經課技士，負責綜理全鄉土木工程、採購招
    標業務，屬依法令服務於地方自治團體所屬機關而具有法定
    職務權限之公務員。詎其竟為下列行為：
（一）於98年間辦理臺東縣蘭嶼鄉「97年度災害搶修朗島排水溝
      修護工程（下稱排水溝修護工程）」之招標業務時，與無
      土木營建廠商執照、不具投標資格之同案被告廖國華，共
      同基於圖利、意圖影響採購結果暨獲取不當利益之犯意聯
      絡，先由同案被告廖國華出面向本無投標意願之同案被告
      建霖土木包工業（下稱建霖土木）之負責人即同案被告林
      瑋臻，借牌參與排水溝修護工程投標，併約定該工程款之
      10%為借牌報酬；待同案被告建霖土木於98年5月6日，以
      新臺幣（下同）171萬元之價格得標排水溝修護工程後，
      再由同案被告廖國華實際承做之；嗣排水溝修護工程完工
      撥款，同案被告林瑋臻即按約將扣除借牌報酬之剩餘工程
      款交付與同案被告廖國華。又於排水溝修護工程施工期間
      ，同案被告廖國華明知同案被告林瑋臻、訴外人即建霖土
      木前負責人黃忠義均未實際施做，竟仍於該工程之「環境
      保護自主檢查表（日期：98年6月30日）」、「一般安全
      衛生自主檢查表（日期：98年6月16日、98年6月30日）」
      之「勞安衛人員簽名」、「檢查人員簽名」欄位，分別偽
      造「林瑋臻」、「黃忠義」之簽名及「黃忠義」之印文，
      而以此方式偽造署押、印文，足生損害於同案被告林瑋臻
      、訴外人黃忠義及臺東縣蘭嶼鄉公所關於排水溝修護工程
      安全衛生管理之正確、真實性。
（二）於承辦臺東縣蘭嶼鄉所受經濟部水利署第八河川局委託辦
      理「蘭嶼鄉椰油國小前防波堤復建工程（下稱防波堤復建
      工程）」之「蘭嶼鄉椰油國小前防波堤復建工程委託規劃
      設計及監造技術服務（下稱防波堤復建工程設計、監造服
      務）」之招標議價業務時，先於99年2月1日，經簽准後通
      知同案被告鴻景工程顧問有限公司（下稱鴻景公司）、訴
      外法人巍宏工程技術顧問有限公司（下稱巍宏公司）參與
      議價，再指示同案被告即鴻景公司前任工地監工人員吳明
      雄將該等公司之投標文件轉交與同案被告即鴻景公司負責
      人劉明，要求同案被告劉明以該等公司名義投標議價；嗣
      同案被告劉明、吳明雄即基於共同使開標發生不正確結果
      之犯意聯絡，先由同案被告劉明先偽造訴外法人巍宏公司
      之投標資料，再由同案被告吳明雄持該等公司之證件、投
      標資料至臺東縣蘭嶼鄉公所議價；而被告徐皇叔明知同案
      被告劉明、吳明雄係以前述之不正當方式進行圍標，仍基
      於圖利同案被告鴻景公司之犯意，使同案被告鴻景公司得
      以工程建造費用8.8%之條件，標得防波堤復建工程設計、
      監造服務之標案。
（三）承前，另基於浮報價額及圖利之犯意，在同案被告鴻景公
      司所提送防波堤復建工程設計、監造服務之預算書圖稿中
      ，擅自將「鋼筋加工及組立」、「預拌混凝土及澆置（17
      5、210kgf/cm²）」之單價，分別自每公噸2萬6,000元、
      每立方公尺6,000元，均大幅提高為每公噸5萬元、每立方
      公尺8,200、8,300元；而同案被告劉明雖明知前開單價提
      高均屬無據，恐影響新建堤防之功能，仍配合修改預算書
      ，將原始設計長、高各為100、5.5公尺之海堤，修改為長
      、高各76、4公尺、總價為550萬元之懸臂式鋼筋混凝土堤
      防，且原先估算之「鋼筋加工及組立」、「預拌混凝土及
      澆置（175、210kgf/cm²）」單價，亦均提高為每公噸4萬
      4,000元、每立方公尺7,800、7,900元；其後同案被告廖
      國華、訴外人戴我明因而於前開工程施工時，自上述浮報
      價格中至少獲利85萬6,900元。
（四）承前，又基於收取賄賂、圖利及使開標發生不正確結果之
      犯意，於99年3月8日經簽准由訴外法人臺華營造有限公司
      （下稱臺華公司）、同案被告建霖土木參加防波堤復建工
      程之議價後，要求同案被告廖國華向同案被告林瑋臻借牌
      參與議價，並向其索取得標工程款5%之賄賂；其後同案被
      告廖國華乃決由訴外法人臺華公司出面投標，並於得標後
      自行負責施做，遂於99年3月23日，商請不知情之訴外人
      即東茂工程行負責人林梅琳，代理同案被告建霖土木出席
      ，其自身則代理訴外法人臺華公司出席參與比價，因而由
      訴外法人臺華公司以440萬元得標前開工程；嗣同案被告
      廖國華取得防波堤復建工程之實際施做權，即於開工前、
      取得最末工程款後，先、後提領12萬、10萬元交付予被告
      徐皇叔。
　　因認被告徐皇叔涉犯政府採購法第87條第3項及貪污治罪條
    例第4條第1項第3款、第5款、同法第6條第1項第4款等罪嫌
    等語。
二、按被告死亡者，法院應諭知不受理之判決，並得不經言詞辯
    論為之，刑事訴訟法第303條第5款、第307條各定有明文。
三、查被告徐皇叔因違反貪污治罪條例等案件，經公訴人臺灣臺
    東地方檢察署檢察官於104年6月22日提起公訴，該等案件並
    於104年7月6日繫屬本院；及被告徐皇叔嗣於110年11月2日
    死亡等節，有臺灣臺東地方法院檢察署104年7月6日東檢和
    地103偵1707字第10915號函（暨其上本院所蓋印之收文戳章
    、臺灣臺東地方法院檢察署檢察官起訴書【103年度偵字第1
    707號】）、個人戶籍資料各1份（臺灣臺東地方法院104年
    度原訴字第27號刑事一般卷宗第5至25頁，臺灣臺東地方法
    院111年度訴字第5號刑事一般卷宗第5頁）在卷可稽，揆諸
    前揭規定，本院爰不經言詞辯論，逕為諭知不受理之判決。
據上論斷，應依刑事訴訟法第303條第5款、第307條，判決如主
文。
中　　華　　民　　國　　111 　年　　1 　　月　　14　　日
                  刑事第一庭  審判長法  官  邱奕智
                                     法  官  蔡政晏
                                     法  官  陳偉達
以上正本證明與原本無異。
如不服本判決應於收受送達後20日內向本院提出上訴書狀，並應
敘述具體理由；其未敘述上訴理由者，應於上訴期間屆滿後20日
內向本院補提理由書（均須按他造當事人之人數附繕本）。「切
勿逕送上級法院」。
                                    書記官  楊茗瑋
中　　華　　民　　國　　111 　年　　1 　　月　　17　　日